臺灣桃園地方法院刑事判決　　　　　　　100年度訴字第211號
公　訴　人　臺灣桃園地方法院檢察署檢察官
被　　　告　許世宏
指定辯護人　本院公設辯護人林銘宏
上列被告因毒品危害防制條例案件，經檢察官提起公訴（99年度
偵字第16099 號），本院判決如下︰
    主  文
許世宏販賣第三級毒品，處有期徒刑貳年捌月。扣案如附表編號
2 、3 、4 所示之物，沒收銷燬之；扣案如附表編號1 、5 、6
、7 所示之物均沒收。
    事  實
一、許世宏明知甲基安非他命、3,4-亞甲基雙氧甲基安非他命（
    MDMA，俗稱搖頭丸，下稱MDMA）為毒品危害防制條例列管之
    第二級毒品，愷他命（Ketamine，俗稱K 他命）、硝甲西泮
    （Nimetazepam ）為第三級毒品，均不得非法持有及販賣，
    竟基於販賣第三級毒品營利之犯意，於民國99年5 月19日下
    午6 時許，在桃園縣桃園市○○○街某處，向真實姓名年籍
    不詳綽號「太子」之成年男子，以新臺幣（下同）3 萬元之
    價格，販入取得第三級毒品愷他命96包（驗前淨重76.82 公
    克，包裝袋96個總重22.08 公克，鑑驗取樣0.34公克用罄，
    純度98% ，純質淨重75.28 公克），綽號「太子」之人同意
    其賒欠而尚未支付該3 萬元價金，其擬伺機將上開毒品以1
    公克愷他命500 元之價格出售予不特定人牟利；許世宏同時
    基於持有第二級毒品之犯意，收受「太子」同時無償交付含
    有甲基安非他命、MDMA、硝甲西泮成分之藥丸共9 顆（予以
    編號(1)為2 顆，淨重0.602 公克，取樣0.2984公克用罄，驗
    餘0.3036公克；編號(2)為2 顆，淨重0.5655公克，取樣0.27
    66公克用罄，驗餘0.2889公克；編號(3)為2 顆，淨重0.5053
    公克，取樣0.2465公克用罄，驗餘0.2588公克；為2 顆，淨
    重0.6282公克，取樣0.3188公克用罄，驗餘0.3094公克；為
    1 顆，淨重0.2651公克，取樣0.1859公克用罄，驗餘0.0792
    公克，編號(1)、(3)藥丸均檢出甲基安非他命成分；編號(2)、
    (4)藥丸均檢出甲基安非他命及硝甲西泮成分；編號(5)藥丸檢
    出甲基安非他命、MDMA成分）供其試用，自斯時起，持有第
    二級毒品。「太子」將上開毒品及與本案無關含咖啡因成分
    之粉末1 包（毛重33公克）、膠囊5 顆（毛重2 公克），全
    部置於1 個塑膠密封罐內，連同與本案無關之電子磅秤1 台
    置於1 個白色不透明塑膠袋內，交付許世宏持有。嗣同日晚
    間7 時35分許，許世宏手持上開白色不透明塑膠袋行經桃園
    縣桃園市○○○街與中正一街口，因見警車巡邏，一時心虛
    ，即將該不透明塑膠袋丟棄在地，經警盤查，在員警尚未發
    覺其犯罪前，許世宏主動告知塑膠袋內為毒品，並在其身上
    扣得與本案無關之行動電話3 支（含SIM 卡）、現金22,600
    元。
二、案經桃園縣政府警察局移送臺灣桃園地方法院檢察署檢察官
    偵查起訴。
    理  由
一、本案所引用之供述及非供述證據，經本院依法踐行調查證據
    程序，檢察官、被告及辯護人均不爭執各該證據之證據能力
    （見本院審訴卷第19頁反面），且亦查無依法應排除其證據
    能力之情形，是後述所引用證據之證據能力均無疑義，先予
    敘明。
二、訊據被告於警詢時坦承其自綽號「太子」處取得上開毒品，
    欲以1 小包（毛重約1 公克）賣500 元等情，其於檢察官訊
    問、本院審理時坦承前開犯罪事實（見偵卷第12至14、48、
    49、76頁，本院審訴卷第19頁正反面、本院卷第35至36頁）
    ，且有扣案之愷他命96包、含有甲基安非他命、MDMA、硝甲
    西泮成分之藥丸共9 顆、扣案物照片可資佐證。又扣案之白
    色細晶體共96包，經送鑑驗，鑑定結果確係愷他命成分（予
    以編號A1至A96 ，隨機抽取編號A92 鑑定，驗前96包總毛重
    98.9公克，包裝塑膠袋總重22.08 公克，取0.34公克鑑驗用
    罄，純度98% ，推估驗前總純質淨重約75.28 公克），此有
    內政部警政署刑事警察局99年6 月10日刑鑑字第0990077486
    號鑑定書在卷可稽（見偵卷第71頁）。扣案之藥丸9 顆，經
    送鑑驗，鑑定結果編號(1)、(3)藥丸均檢出甲基安非他命成分
    ，編號(2)、(4)藥丸均檢出甲基安非他命及硝甲西泮成分，編
    號(5)藥丸檢出甲基安非他命、MDMA成分，此有憲兵司令部刑
    事鑑識中心99年7 月12日憲直刑鑑字第0990001368號鑑定書
    在卷可憑），堪認被告上開自白與事實相符，堪予採信。至
    被告於警詢雖另稱供承其係向綽號「太子」之人拿毒品，還
    沒有付錢，「太子」說將毒品賣掉後將本錢還給他，賺的錢
    再對分云云（見偵卷第14頁），惟關於被告係為綽號「太子
    」之人販賣毒品及就販毒所得將與「太子」對分等節，僅有
    被告1 人自白，並無其他證據可佐，自難認被告與「太子」
    間就販賣第三級毒品行為有何犯意聯絡及行為分擔。又被告
    本身並無施用毒品之慣習，已據被告供承在卷（見偵卷第47
    頁），其尿液經鑑驗亦安非他命類、愷他命類均呈陰性反應
    ，有臺灣檢驗科技股份有限公司99年6 月8 日UL/2010/5063
    1 濫用藥物檢驗報告可參，被告基於販賣第三級毒品營利之
    犯意，以3 萬元販入如附表編號1 所示愷他命96包，欲以每
    包500 元價格出售不特定人，對照被告每包愷他命購入成本
    為312.5 元（30000 ÷96＝312.5 ），其販賣每包愷他命至
    少可從中獲利187.5 元，其有販賣愷他命以營利之意圖，至
    堪認定。綜上，本件事證明確，被告犯行洵堪認定。
三、按販賣毒品罪，並不以販入之後復行賣出為構成要件，只須
    以營利為目的將毒品購入或將之賣出，有一於此，其犯罪即
    已完成（最高法院95年度台上字第3574號判決要旨參照）。
    核被告所為，係犯毒品危害防制條例第4 條第3 項販賣第三
    級毒品罪、同法第11條第2 項持有第二級毒品罪。被告向綽
    號「太子」之人意圖販賣而販入第三級毒品愷他命，而綽號
    「太子」之人除交付其所購之第三級毒品愷他命外，同時無
    償附贈交付上開第二級毒品，其意圖販賣而持有愷他命之低
    度行為，為販入之販賣高度行為所吸收，不另論罪，又其持
    有第二級毒品與販入第三級毒品後之意圖販賣而持有第三級
    毒品為一行為同時持有，則其持有第二級毒品與販賣第三級
    毒品罪間為想像競合犯，應從一重依販賣第三級毒品罪處斷
    。又被告於偵、審中對上揭犯行自白不諱（見偵卷第48、49
    、76頁，本院卷第35至36頁），應依毒品危害防制條例第17
    條第2 項規定減輕其刑。另按自首與自白同屬被告對犯罪事
    實坦白，其坦白在未發覺前為自首，在發覺後則為自白，合
    於自首要件者，當然包括自白之情形在內，於依自首規定減
    輕其刑後，即不能再依自白之規定，予以遞減；又自首及在
    偵查中自白者，分採強制減輕及任意減輕主義，此兩種減輕
    ，在本質上不能同時並用（最高法院76年度台上字第8474號
    、82年度台上字第2191號判決意旨參照）。據此，因合於自
    首要件者，本質上當然包括自白情形在內，就同一法律評價
    之事實，自不宜重複評價，且刑法第62條之自首係採「任意
    減輕」主義，與前揭毒品危害防制條例第17條第2 項之自白
    所採「強制減輕」主義不同，兩者亦無法併用（臺灣高等法
    院暨所屬法院99年法律座談會刑事類提案第22號參照），查
    被告於員警尚未發覺其犯罪前，主動告知塑膠袋內為毒品，
    已據證人即查獲員警詹威格證述在卷（見本院卷第31至32頁
    ），並於警詢時主動供承扣案愷他命係意圖販賣而販入（見
    偵卷第13頁），固屬自首而受裁判，然因被告已適用毒品危
    害防制條例第17條第2 項之強制減刑規定減輕其刑，揆諸前
    揭說明，自無法再適用自首之任意減刑規定予以遞減其刑，
    一併敘明。爰審酌被告明知毒品戕害身心甚為嚴重，竟意圖
    販賣而販入扣案愷他命，若一旦流入市面，危害國民身心健
    康甚鉅，幸即時為警查獲，及其智識程度、素行、犯罪手段
    、坦承犯行之犯後態度等一切情狀，量處如主文所示之刑。
四、沒收部分：
（一）扣案如附表編號1 所示第三級毒品愷他命，屬違禁物，不
      問屬於犯罪行為人與否，應依刑法第38條第1 項第1 款之
      規定沒收（最高法院96年度台上字第884 號判決意旨參照
      ）。另附表編號3 藥丸因鑑定機關於鑑定時，並未將藥錠
      內所含之第三級毒品消甲西泮析離及分別秤重，就該驗餘
      之藥丸內之第二、三級毒品成分、附表編號2 所示第二級
      毒品甲基安非他命藥丸及附表編號4 含第二級毒品甲基安
      非他命、MDMA藥丸，一併依毒品危害防制條例第18條第1
      項前段查獲第二級毒品沒收銷燬之規定，一併諭知沒收銷
      燬。至因鑑驗取樣用罄愷他命、甲基安非他命、硝甲西泮
      、MDMA既已滅失不存在，自不得宣告沒收。
（二）按毒品危害防制條例第19條第1 項有關沒收之規定，係刑
      法第38條第1 項第2 款、第3 項之特別規定，雖採義務沒
      收主義，但因無如同條例第18條第1 項前段「不問屬於犯
      人與否均沒收」之規定，故供犯該項所列之罪所用之物，
      仍以屬於犯人所有者為限，始得宣告沒收。查附表編號5
      所示之包裝袋共96個、附表編號6 所示包裝袋1 個，均具
      有防止毒品裸露、散逸，便於攜帶之功能，且既與毒品分
      離秤重，與毒品即無難以析離而無法個別宣告沒收之情事
      ，從而該等包裝袋分別係供本件販賣、持有毒品所用之物
      ，此據被告供明係「太子」整個一起交付（見本院卷第36
      頁），被告因買入及無償受贈而收受後，自為被告所有，
      就附表編號5 所示之包裝袋96個，供本件販入愷他命所用
      之物，應依同條例第19條第1 項之規定沒收，另附表編號
      6 所示包裝袋1 個，供本件持有第二級毒品所用之物，應
      依刑法第38條第1 項第2 款之規定沒收。又附表編號7 所
      示塑膠密封罐1 個、白色不透明塑膠袋1 個，亦係「太子
      」交付，而被告因買入愷他命毒品而一併予以收受，亦為
      被告所有，供本件販入毒品所用之物，又被告於本院審理
      中已供明附表編號7 之物亦為警察查扣等情（見本院卷第
      36頁），證人即承辦員警詹威格於本院審理時亦陳明查獲
      時確有如附表編號7 之白色不透明塑膠袋及塑膠密封罐等
      物（見本院卷第32頁），且依扣案物照片亦顯示該塑膠密
      封罐亦經查扣拍照（見偵卷第34頁），足認被告此部分陳
      述屬實，可認附表編號7 之物應經警查扣，雖扣押物品目
      錄表未記載及此，且警察機關亦未隨案移送，並不影響該
      物經警查扣之事實，應依同條例第19條第1 項之規定沒收
      。至扣案之電子磅秤1 台係「太子」所有，借予被告秤其
      所稱「喵喵」之用，已據被告陳述在卷（見本院卷第35頁
      反面），並無證據證明與本件有關聯，亦非被告所有，不
      予宣告沒收。另扣案含咖啡因成分之粉末（驗前總毛重32
      .48 公克，驗餘毛重30.47 公克，檢出咖啡因成分）、膠
      囊5 顆、行動電話3 支（含SIM 卡）、現金22,600元，無
      證據證明與本件犯罪有何關聯，均不予宣告沒收。
據上論斷，應依刑事訴訟法第299 條第1 項前段，毒品危害防制
條例第4 條第3 項、第11條第2 項、第17條第2 項、第18條第1
項前段、第19條第1 項前段，刑法第11條、第55條、第38條第1
項第1 款、第2 款，判決如主文。
本案經檢察官吳美文到庭執行職務。
中    華    民    國   100    年    6     月    1     日
                  刑事第一庭  審判長法  官  謝順輝
                                    法  官  俞力華
                                    法  官  張瓊華
以上正本證明與原本無異。
如不服本判決應於收受判決後10日內向本院提出上訴書狀，並應
敘述具體理由。其未敘述上訴理由者，應於上訴期間屆滿後20日
內向本院補提理由書( 均須按他造當事人之人數附繕本) 「切勿
逕送上級法院」。
                                    書記官  陳孟君
中    華    民    國   100    年    6     月    8     日
附表：
┌──┬───────────────┬─────────────────┐
│編號│      應沒收物品名稱          │               備註               │
├──┼───────────────┼─────────────────┤
│ 1  │第三級毒品愷他命，驗餘淨重    │原淨重76.82 公克，鑑定取樣0.34公克│
│    │76.48公克                     │用罄。鑑驗用罄部分，既已滅失，自無│
│    │                              │庸再予以宣告沒收                  │
├──┼───────────────┼─────────────────┤
│ 2  │第二級毒品甲基安非他命（鑑驗編│編號(1)為2 顆，淨重0.602 公克，取樣│
│    │號(1)、(3)），驗餘淨重0.5624公克│0.2984公克用罄，驗餘0.3036公克    │
│    │                              │編號(3)為2 顆，淨重0.5053公克，取樣│
│    │                              │0.2465公克用罄，驗餘0.2588公克    │
├──┼───────────────┼─────────────────┤
│ 3  │第二級毒品甲基安非他命及第三級│編號(2)為2 顆，淨重0.5655公克，取樣│
│    │毒品硝甲西泮（鑑驗編號(2)(4)）  │0.2766公克用罄，驗餘0.2889公克；  │
│    │ ，驗餘淨重0.5983公克         │編號(4)為2 顆，淨重0.6282公克，取樣│
│    │                              │0.3188公克用罄，驗餘0.3094公克    │
├──┼───────────────┼─────────────────┤
│ 4  │第二級毒品甲基安非他命及MDMA  │編號(5)為1 顆，淨重0.2651公克，取樣│
│    │（鑑驗編號(5)），驗餘淨重0.0792│0.1859公克用罄，驗餘0.0792公克    │
│    │公克                          │                                  │
├──┼───────────────┼─────────────────┤
│ 5  │包裝附表編號1 所示愷他命之包裝│被告所有，供本件販賣毒品所用之物，│
│    │袋96個                        │依毒品危害防制條例第19條第1項沒收 │
├──┼───────────────┼─────────────────┤
│ 6  │包裝附表編號2 至4 所示藥丸之包│被告所有，供本件持有毒品所用之物，│
│    │裝袋1個                       │依刑法第38條第1 項第2款沒收       │
├──┼───────────────┼─────────────────┤
│ 7  │塑膠密封罐1 個、白色不透明塑膠│被告所有，供本件犯罪所用之物，均依│
│    │袋1個                         │毒品危害防制條例第19條第1 項沒收，│
└──┴───────────────┴─────────────────┘
附錄本案論罪科刑之法條：
毒品危害防制條例第4條第3項
製造、運輸、販賣第三級毒品者，處 5 年以上有期徒刑，得併
科新臺幣 7 百萬元以下罰金。
毒品危害防制條例第11條第2項
持有第二級毒品者，處 2 年以下有期徒刑、拘役或新臺幣 3 萬
元以下罰金。